【裁判字號】    99,台上,1078
【裁判日期】    990225
【裁判案由】    違反毒品危害防制條例
【裁判全文】
最高法院刑事判決            九十九年度台上字第一０七八號
上  訴  人  甲○○
上列上訴人因違反毒品危害防制條例案件，不服台灣高等法院中
華民國九十六年十二月三十一日第二審判決（九十六年度上訴字
第四二三六號，起訴案號：台灣桃園地方法院檢察署九十二年度
少連偵字第九九號、九十二年度偵字第一八四三五、一八四三六
、一八四三七號），提起上訴，本院判決如下：
    主  文
原判決撤銷，發回台灣高等法院。
    理  由
本件原判決撤銷第一審關於販賣第三級毒品部分之科刑判決，改
判論處上訴人甲○○販賣第三級毒品罪刑，固非無見。
惟按：被告之自白，非出於強暴、脅迫、利誘、詐欺、疲勞訊問
、違法羈押或其他不正之方法，且與事實相符者，得為證據；被
告陳述其自白係出於不正之方法者，應先於其他事證而為調查。
該自白如係經檢察官提出者，法院應命檢察官就自白之出於自由
意志，指出證明之方法，刑事訴訟法第一百五十六條第一項、第
三項分別定有明文。此項限制，原以被告之自白必須本於自由意
思之發動為具備證據能力之一種要件，故有訊問權人對於被告縱
未施用強暴、脅迫等之不正方法，而被告因第三人向其施用此項
不正方法，致不能為自由陳述時，即其自白，仍不得採為證據。
查上訴人於原審具狀主張「1.被告於警詢時，受警員脅迫、誘導
，並依其要求照其業已繕打完成之筆錄內容朗讀，並稱待會在檢
察官訊問時要依筆錄內容回答，否則如有不同必被收押。被告因
受警員脅迫、誘導又怕被收押，除依警員要求照其業已繕打完成
之筆錄內容朗讀外，並於（隨案移送）檢察官（第一次）訊問時
稱：『我轉手賺價差，賣愷他命』云云，均非出於被告自由意志
所為。2.由被告警詢錄音帶內容及證人陳維鈞之證詞，足以證明
警詢筆錄及（檢察官）訊問筆錄均係受警員脅迫、誘導，而非出
於被告自由意志所為。」（見原審卷第二一頁）；其辯護人於原
審準備程序亦陳稱：「被告甲○○於警詢、偵查時坦承有販售第
三級毒品Ｋ（愷）他命圖利之事實，那是（民國）九十二年六月
十五日警詢筆錄我們主張沒有證據能力，被告在原審辯駁當時警
詢筆錄是遭受脅迫，顯然被告在同一天的偵查中所言所製作的筆
錄亦非出於自己本意。」等語（見原審卷第三七頁）。是上訴人
就其於警詢及九十二年六月十五日於檢察官偵查時之自白，均主
張係出於不正之方法，非本於自由意志所為，而爭執其證據能力
。原審僅就上訴人警詢之自白是否出於自由意志為調查，並以「
被告辯稱：其警詢筆錄內容非出於自由意思所為，而係遭員警脅
迫後，依員警要求照已繕打完成之筆錄內容朗讀等語，非無可採
。」等語，排除該警詢筆錄之證據能力（見原判決第二、三頁）
。但就上訴人所主張檢察官偵查時之自白，亦係遭員警脅迫而為
部分，未命檢察官就自白之出於自由意志，提出證明之方法，亦
未為任何之調查，遽以「卷內其餘證據，則未據被告及辯護人於
審理時爭執其證據能力，復無證據證明係公務員違背法定程序或
經偽造、變造所取得，依刑事訴訟法第一百五十九條之五規定，
均認有證據能力。」「無證據證明被告於偵查中之陳述係出於不
正方法所取得」（見原判決第四頁倒數第七至四行、第五頁倒數
第七至六行），而採為認定上訴人犯罪事實之判斷依據，自有未
合。上訴意旨執以指摘原判決不當，非無理由，應認有撤銷發回
更審之原因。原判決敘明不另為無罪諭知部分，基於審判不可分
原則，併予發回。
據上論結，應依刑事訴訟法第三百九十七條、第四百零一條，判
決如主文。
中    華    民    國  九十九  年    二    月  二十五  日
                      最高法院刑事第十一庭
                          審判長法官  石  木  欽
                                法官  洪  佳  濱
                                法官  韓  金  秀
                                法官  段  景  榕
                                法官  周  煙  平
本件正本證明與原本無異
                                      書  記  官
中    華    民    國  九十九  年    三    月    一    日
                                                     ｍ

司法院資訊處製作；財團法人民間司法改革基金會備份。
